臺灣臺中地方法院刑事裁定　　　　　　95年度交聲更字第18號
原處分機關　交通部公路總局臺中區監理所臺中市監理站
受處分人　　甲○○
上列受處分人因違反道路交通管理處罰條例案件，對於交通事件
裁決所94年11月8 日所為之處分（裁監稽違字第裁61-GC0000000
號），聲明異議，不服本院95年4 月28日所為裁定，提起抗告，
經臺灣高等法院臺中分院發回（95年度交抗字第372 號），本院
裁定如下：
    主    文
原處分撤銷。
甲○○不罰。
    理    由
一、原處分機關略以：受處分人甲○○於94年10月9日騎乘XUR-7
    27號重型機車，在臺中市○○路都會公園處，因酒後駕車，
    超過標準值0.47MG/l，肇事致人受傷（自摔，本人及乘客受
    傷）之違規事實，經臺中市警察局第六分局員警查獲舉發，
    受處分人依限期提出申訴，經向原舉發機關查證違規屬實，
    其依警方舉發事實暨覆函裁處並無不當等語。
二、本件受處分人甲○○異議意旨則以：車禍當時係案外人周孟
    學騎乘XUR- 727機車搭載伊，此據當時在場證人王震宇（異
    議狀誤植為王振宇）陶光明等人在94年10月10日於派出所警
    詢證述及檢察官偵訊時結證屬實。而原派出所亦向周孟學經
    過之馬路沿線調得錄影帶，確認係周孟學所騎乘，是伊既係
    乘客，而非駕駛機車者，依法即不應處罰；且當時伊因頭部
    受嚴重傷害，頭部疼痛，整個人係處於昏昏沈沈狀態下，當
    119 之救護車人員到達並訊問機車係何人所有及騎乘時，伊
    在頭部疼痛昏沈無意識狀態下所為由伊騎乘之答覆，自不得
    作為機車係伊騎乘之證明，爰聲明異議云云。
三、按汽車駕駛人飲用酒類或其他類似物後，其吐氣所含酒精濃
    度超過每公升0.25毫克，不得駕車；駕駛汽車經測試檢定酒
    精濃度超過標準，處汽車駕駛人罰鍰1萬5千元以上6 萬元以
    下，並當場移置保管該汽車及吊扣駕駛執照1 年，因而肇事
    致人受傷者，並吊扣駕駛執照2年，道路交通安全規則第114
    條第2款、道路交通管理處罰條例第35條第1項第1 款分別定
    有明文。（道路交通管理處罰條例於94年12月28日修正公布
    ，於95年7月1日施行，前揭條文第1項第1款僅作文字修正，
    實際內容未作變更）。
四、經查，本件係因警員周進格於94年10月9 日23時10分許，據
    報前往台中市○○路○段近都會公園路段處理XUR-727號重機
    車肇事車禍時，受處分人因受傷，由消防隊救護車送至台中
    榮民總醫院就醫，警員前往醫院對受處分人及周孟學進行酒
    測，其等之酒測值分別為0.47MG／L, 0.58MG／L，經詢問受
    處分人車禍肇事經過，受處分人供稱由其騎機車後載周孟學
    跌倒受傷，警員即對受處分人開立酒後駕車致人受傷之告發
    單等情，有該警員之職務報告在卷可稽，是警員純粹依據因
    車禍受傷送醫之受處分人於醫院就診時所為由其騎車之陳述
    ，在未經查證其所言是否屬實之情形下，逕行開單告發受處
    分人酒後駕車致人受傷之違規行為至明。次查，受處分人於
    車禍當天係與周孟學、吳孟佳、王震宇、陶光明等人一同至
    台中市○○路○段溪堤皇家KTV唱歌、飲酒，離開時，是由周
    孟學騎機車載受處分人，行駛至台中市都會公園時發生車禍
    ，而由目睹車禍經過之王震宇報警等情，業據吳孟佳、王震
    宇證述甚詳。又查，警員周進格於94年10月10日5 時20分許
    ，經周孟學家屬通知周孟學已不治死亡時，再次詢問受處分
    人車禍當時何人騎機車，受處分人即稱是周孟學騎車，警員
    為查明案情，乃調閱該機車出發起點即溪堤皇家KTV 及行經
    西屯路3段、安林路口2處監視錄影帶，依服裝特徵發現皆疑
    由周孟學騎機車後載甲○○之事實，有上開職務報告書可參
    。末查，受處分人因此車禍經臺灣臺中地方法院檢察署檢察
    官起訴過失致死罪嫌，經本院受理後，將上開監視錄影帶連
    同相驗及警、偵卷宗送法務部法醫研究所鑑定騎機車及被搭
    載者之結果，該所依(一)監視錄影帶在至少2 個街口拍攝機車
    XUR-727 之機車騎士為周進學。(二)周孟學之傷勢主要在右側
    ，包括右臉腫脹、右顴區擦挫傷、右胸右肩胛上部有挫傷、
    右胸頸區挫傷、肝臟破裂併大出血等型態傷，支持為右側頭
    、胸、腹部之右側身體、軀幹有撞擊物體之證據，以上傷勢
    較無法支持常見機車乘客彈飛落下的傷勢。(三)由XUR-727 號
    機車右半側刮擦傷痕，現場有樹葉、路樹刮擦痕，支持周孟
    學頭、胸、腹部之身體右側軀幹有可能自撞右側道路之樹幹
    之型態傷。(四)一般機車車禍若為自撞即常見致命之駕駛撞擊
    路邊之電線桿、樹幹致頭、胸、腹部挫傷，由安全帽、衣物
    比對樹幹、樹葉更能由高度彎現場重建得知確認撞擊樹幹之
    撞擊點，此類撞擊型態，乘客若能緊抱駕駛者，則可因前行
    駕駛者吸收了大量撞擊力道，致乘客拋出或彈出機車外之能
    量降低，明顯減少致命之風險，因而研判周孟學較可能為機
    車騎士，受處分人較有可能為乘客，有該所96年2月9日函覆
    之鑑定書在卷可憑，是證人吳孟佳、王震宇上開證述應與事
    實相符，而值採信。綜上所述，受處分人所為：車禍當時係
    由周孟學騎機車搭載伊等語之辯解，應可採信。原處分機關
    未察，遽依道路交通管理處罰條例第35條第1項第1款規定，
    裁處受處分人罰鍰新台幣3 萬元、吊扣機車駕駛執照24個月
    ，並參加道路交通安全講習，容有未洽。本件異議為有理由
    ，依法應撤銷原處分，併諭知不罰。
據上論斷，應依道路交通管理處罰條例第87條第2 項、道路交通
案件處理辦法第20條，裁定如主文。
中　　華　　民　　國　　 96　　年　　4　　月　　12　　日
                  交通法庭     法  官  林慧英
上正本證明與原本無異。
如不服本裁定，應於送達後5日內，向本院提出抗告狀。
                               書記官  廖碩薇
中　　華　　民　　國　　 96　　年　　4　　月　　12　　日
